臺灣士林地方法院刑事判決
111年度易字第340號
公  訴  人  臺灣士林地方檢察署檢察官
被      告  林燦燃




上列被告因毀棄損壞等案件，經檢察官提起公訴（110年度偵字
第13708號），本院判決如下：
    主  文
甲○○犯毀損他人物品罪，處拘役貳拾日，如易科罰金，以新臺幣
壹仟元折算壹日。又犯公然侮辱罪，科罰金新臺幣伍仟元，如易
服勞役，以新臺幣壹仟元折算壹日。
    事  實
一、甲○○於民國110年7月2日11時58分許駕駛車牌號碼000-0000
    號自用小客車（下稱A車）沿臺北市南港區重陽路行駛，適
    丙○○駕駛車號000-0000號自用小客車（下稱B車）沿同方向
    行駛，林燦然因認丙○○變換車道不當而心生不滿，竟分別為
    下列犯行：
　㈠基於毀損之犯意，在臺北市○○區○○路000號前先將A車行駛至B
    車旁停放旋即下車，並於B車右前方徒手拍打B車引擎蓋，致
    引擎蓋凹陷而不堪使用，足生損害於丙○○。
　㈡另基於公然侮辱之犯意，在上開地點，以「幹你娘」等負面
    言詞辱罵丙○○，足以貶損丙○○之人格尊嚴及社會評價。
二、案經丙○○訴由臺北市政府警察南港分局報告臺灣士林地方檢
    察署（下稱士林地檢）檢察官偵查起訴。
    理  由
壹、程序方面：
一、按法院認為應科拘役、罰金或應諭知免刑或無罪之案件，被
    告經合法傳喚無正當理由不到庭者，得不待其陳述逕行判決
    ，刑事訴訟法第306條定有明文。經查，被告林燦然經本院
    合法傳喚，於111年6月20日及111年8月11日審理期日無正當
    理由不到庭，有本院送達證書、上開審判程序報到單及審判
    筆錄在卷可稽【見本院110年度審易字第1502號卷（下稱本
    院卷㈠）第207頁至第209頁、第217頁至第220頁，本院卷111
    年度易字第340號卷（下稱本院卷㈡）第35頁至第37頁、第43
    頁至第49頁】，而本院認本案係應科拘役或罰金之案件，揆
    諸上開規定，爰不待其陳述，逕為一造缺席判決。
二、本判決後述所引之各項證據，其屬傳聞證據之部分，檢察官
    、被告於言詞辯論終結前，對於該等證據之證據能力均未爭
    執（見本院卷㈠第35頁至第36頁、第67頁、第167頁至第169
    頁、第219頁至第220頁，本院卷㈡第45頁至第49頁），本院
    審酌該等證據資料製作時之情況，尚無違法不當或證明力明
    顯過低之瑕疵，認以之作為本案證據應屬適當，依刑事訴訟
    法第159條之5第2項規定，該等證據具有證據能力。又本判
    決其他引用資以認定事實所憑之非供述證據，並無證據證明
    係公務員違背法定程序所取得，依刑事訴訟法第158條之4反
    面解釋，亦有證據能力。
貳、實體方面
一、認定事實之證據及理由：
　㈠如事實欄㈠部分：
　　上開事實，業據被告於偵查中及本院訊問程序坦承不諱【見
    士林地檢110年度偵字第13708號卷（下稱偵卷）第5頁至第7
    頁，本院卷㈠第167頁至第169頁】，核與證人即告訴人丙○○
    於偵查中之證述大致相符（見偵卷第9頁至第10頁、第78頁
    至第80頁），並有行車紀錄器錄影畫面翻拍照片、車輛毀損
    照片、士林地檢檢察官勘驗筆錄在卷可佐（見偵卷第11頁、
    第13頁至第15頁、第92頁），足認被告前開任意性自白與事
    實相符，堪以採信。
　㈡如事實欄㈡部分：
　　訊據被告固坦承於上開時、地罵「幹你娘」等節，惟否認有
    何公然侮辱犯行，於偵查中及本院訊問程序辯稱：其罵「幹
    你娘」時告訴人在車上，故其不是針對告訴人而僅係發洩情
    緒，其無侮辱告訴人之意云云。 
　⒈按公然侮辱罪只須侮辱行為足使不特定人或多數人得以共見
    共聞，罪即成立。又「侮辱」係以使人難堪為目的，以言語
    、文字、圖畫或動作，表示不屑輕蔑或攻擊之意思，足以對
    於個人在社會上所保持之人格及地位，達貶損其評價之程度
    而言。再本罪所保護之法益乃個人經營社會群體生活之人格
    評價，是否構成侮辱，並非從被害人或行為人之主觀感受判
    斷，而係以陳述內容之文義為據，審酌個案之所有情節，包
    含行為人與被害人之性別、年齡、職業類別、教育程度、社
    會地位、平時關係、言語使用習慣、詞彙脈絡等，探究言詞
    之客觀涵義，是否足以減損被害人之聲譽。
　⒉查被告於上開時、地罵「幹你娘」等節，業據被告於偵查中
    及本院訊問程序自承在卷（見偵卷第6頁，本院卷㈠第168頁
    ），核與告訴人於偵查中之證述大致相符（見偵卷第9頁至
    第10頁、第78頁至第80頁），先堪認定。而案發地點既為臺
    北市南港區重陽路，自屬不特定人或多數人得以共見共聞之
    公共場合，合先敘明。
　⒊次查告訴人於偵查中證稱：案發當日被告下車後先拍打我的
    引擎蓋，並辱罵我幹你娘；被告是在我車前罵我幹你娘，並
    叫我下車等語明確（見偵卷第10頁、第78頁）。又告訴人於
    案發時間駕駛B車行駛於内側車道，前方有黑色自小客車停
    等紅燈於路中間，告訴人煞車停車，被告駕駛A車從外側車
    道駛近並停於告訴人右前方，被告下車後用力拍打告訴人所
    駕駛之B車引擎蓋，並大聲稱：「幹你娘」、「出來」，被
    告走到B車左側離開鏡頭攝影範圍等節，亦有士林地檢檢察
    官勘驗筆錄可稽（見偵卷第92頁），核與告訴人前開證述相
    符，堪信被告確因行車糾紛心生不滿而於上開時、地以「幹
    你娘」辱罵告訴人。而「幹你娘」客觀上屬負面評價之字眼
    ，有指責、嘲諷、輕視、使人難堪之意思，且足以貶低告訴
    人名譽、人格及社會評價。是以，被告在不特定多數人得共
    見共聞之道路上以前揭言語辱罵告訴人，足使告訴人感到難
    堪、貶低告訴人之人格，已該當公然侮辱罪之構成要件。
　⒋被告固辯稱其罵「幹你娘」僅係發洩情緒而非罵告訴人，其
    無公然侮辱之犯意云云。惟被告係站在B車前拍打告訴人所
    駕駛之B車後，始稱「幹你娘」、「出來」等節，業如前述
    ，足見上開言語確係針對B車內之告訴人而非單純發洩情緒
    之自言自語，被告所辯已非可採。佐以被告既係認告訴人變
    換車道不當而對告訴人心生不滿，益徵被告以「幹你娘」辱
    罵告訴人時，主觀上顯有侮辱、嘲諷告訴人、使其難堪之犯
    意，被告辯稱其無公然侮辱之犯意云云，亦無足採。
  ㈢綜上所述，被告犯行洵堪認定，均應依法論科。
二、論罪科刑：
  ㈠核被告如事實欄㈠所為，係犯刑法第354條之毀損他人物品罪
    ；核被告如事實欄㈡所為，則係犯刑法第309條第1項公然侮
    辱罪。被告所犯毀損他人物品罪、公然侮辱罪，其犯意各別
    ，行為互殊，應分論併罰。
　㈡查本件起訴書固記載被告前犯過失傷害罪，經臺灣基隆地方
    法院以105年度交易字第164號判決有期徒刑4月確定，於106
    年8月22日執行完畢而構成累犯之事實，然除卷附臺灣高等
    法院被告前案紀錄表外，檢察官就大法官釋字第775號解釋
    文所明示，關於累犯者有其特別惡性及對刑罰反應力薄弱而
    加重最低本刑部分，並未具體指出證明方法，故此部分列為
    刑法第57條第5款所定「犯罪行為人之品行」進行審酌，而
    無刑法第47條累犯加重規定之適用（最高法院110年度台上
    大字第5660號裁定參照）。　
　㈢爰以行為人之責任為基礎，審酌被告發生糾紛不思以理性方
    式解決，竟徒手拍打B車引擎蓋致引擎蓋凹陷而不堪使用，
    復出言辱罵告訴人，對其名譽產生負面影響，所為應予非難
    ；兼衡被告僅部分坦承犯行，其雖稱願賠償告訴人，惟於本
    院準備程序及審理程序均未到庭之犯後態度；及被告前因販
    賣毒品，經臺灣高等法院以95年度上訴字第4544號判處有期
    徒刑7年2月、3年8月，應執行有期徒刑10年6月，經最高法
    院駁回上訴確定而入監執行，於103年3月7日假釋出監，於1
    06年10月29日縮刑期滿假釋未經撤銷執行完畢，復因業務過
    失傷害經臺灣基隆地方法院以105年度交易字第164號判處有
    期徒刑4月，並於106年8月22日易科罰金執行完畢之素行，
    有臺灣高等法院被告前案紀錄表可稽（見本院卷㈡第7頁至第
    26頁）；兼衡被告國中肄業之教育程度，現擔任客運司機，
    勉持之家庭經濟狀況（見偵卷第5頁），暨檢察官、告訴人
    就科刑範圍之意見（見本院卷㈡第49頁）等一切情狀
　　，分別量處如主文所示之刑，並諭知拘役如易科罰金、罰金
    如易服勞役之折算標準，以資警惕。
據上論斷，應依刑事訴訟法第306條、第299條第1項前段判決如
主文。
本案經檢察官乙○○提起公訴，檢察官林在培、林聰良到庭執行職
務。　　
中　　華　　民　　國　　111 　年　　9 　　月　　8　 　日
                  刑事第一庭　法  官  鍾  晴
以上正本證明與原本無異。
如不服本判決應於收受送達後20日內向本院提出上訴書狀，並應
敘述具體理由。其未敘述上訴理由者，應於上訴期間屆滿後20日
內向本院補提理由書（均須按他造當事人之人數附繕本）「切勿
逕送上級法院」。
因疫情而遲誤不變期間，得向法院聲請回復原狀。
                              書記官  李欣頻　　
中　　華　　民　　國　　111 　年　　9 　　月　　8 　　日
中華民國刑法第309條
公然侮辱人者，處拘役或9千元以下罰金。
以強暴犯前項之罪者，處1年以下有期徒刑、拘役或1萬5千元以
下罰金。

中華民國刑法第354條
毀棄、損壞前二條以外之他人之物或致令不堪用，足以生損害於
公眾或他人者，處2年以下有期徒刑、拘役或1萬5千元以下罰金
。